臺北高等行政法院判決　　　　　　　　　　　　　　　　　　九十年度再字第五號
　　再審原告　康師父食品股份有限公司
　　代 表 人　甲○○董事長.
　　再審被告　經濟部智慧財產局
　　代 表 人　陳明邦（局長）
右當事人間因商標評定事件，再審原告對本院中華民國八十九年十二月七日八十九年
度訴字第一三一號判決，提起再審行政訴訟，本院判決如左：
  　主  文
再審原告之訴駁回。
再審訴訟費用由再審原告負擔。
　　事  實
一、兩造聲明：
  (一)再審原告聲明：(1)原判決、再訴願決定、訴願決定及原處分均撤銷。(2)訴訟費用
    由再審被告負擔。
　(二)再審被告聲明：如主文所示。
二、再審原告起訴意旨略謂：
  (一)再審原告於民國（下同）八十六年六月十六日起開始使用「康師傅及圖」之商標
    於豬油之商品上，其正商標號數為七六五三九，聯合商標為八五○八四八；而參
    加人頂新集團（按指本院八十九年度訴字第一三一號判決之參加人英屬西印度群
    島商頂新《開曼島》控股公司，下同）於未申請豬油類之康師傅註冊商標前，即
    已暗中在台灣本島各大市場內販售前列商標之豬油，經再審原告於八十八年六月
    十三日查獲，參加人所為實已觸犯商標法第六十二條之規定，爰請明察，重新判
    決。
  (二)訴外人康喜實業股份有限公司（下稱康喜公司，為再審原告之關係企業）係台灣
    第一家經營茶籽油系列產品之公司，油品名為康喜茶籽油亦為台灣茶籽油之唯一
    品牌，康喜公司為推廣烹調用茶籽油之美味，特籌設成立小吃店及攤位連鎖店；
    茲因公司名字及產品名字都冠有「康喜」名稱，遂將連鎖店之名字取為康師傅御
    膳，進而於八十五年十二月十七日以「康師傅及圖」為商標申請註冊，經再審被
    告審查核准列為註冊第七八五八六四號商標。因康喜公司及產品康喜茶籽油均以
    「康」字為頭銜，故連鎖店之命名亦摘取「康」字，復而餐廳內之廚師均稱為師
    傅，故再審原告於八十五年成立御膳小吃店及攤位連鎖其產品時即取名「康師傅
    御膳」，並非仿照大陸「康師傅方便麵」之名氣，亦無抄襲參加人商標之行為。
  (三)查再審原告成立「康師傅御膳」連鎖企業時與高雄市富兆傳播公司簽立廣告託播
    合約書及合作合約書，自八十五年十二月起花下龐大廣告費，將經合法及公告期
    滿之正當手續始取得之商標，在台灣三立、超視、TVBS等有線電視台密集廣告；
    其時參加人尚未在台灣主要電視台廣告，故尚未去大陸的台灣同胞均不知悉大陸
    「康師傅」之存在。而參加人僅憑所持有之大陸電視台廣告監播紀錄表，即聲言
    其在台灣已有廣告而具知名度，實與事實不符，再審被告自不能因大陸「康師傅
    」產品之關係企業（頂新公司）於八十七年入主台灣味全公司後（較系爭商標之
    申請日期為晚）配合其行銷策略，壓制在台灣經營多年已本土化之台灣「康師傅
    御膳企業」，並將在台灣行銷多年的本土化企業剷除，把行之多年的商標信譽拱
    手讓給在台灣尚未行銷過任何產品之外來政府之關係企業，再審原告無從信服。
  (四)兩岸尚未統一，兩岸政府對於商標之註冊事宜，其權責亦未統一，各有專屬機構
    施行各自之法則，以致造成兩岸權責及法律問題，但這並不是老百姓要承擔的苦
    果，鈞院審理另案八十九年度訴字第一九一號時，承辦法官提示參加人曾在台灣
    註冊但從未行銷產品之商標證予再審原告檢視來證明該商標所有權人即為參加人
    ，並據以論點誤導再審原告對此點無爭執，如此判斷依據，實叫再審原告難以心
    服，但參加人卻拿來當證據論斷，針對此點請庭上能明確駁斥，以保台灣政府對
    商標信譽之重視，並請鈞院能排除本案參加人並非為利害關係人，而係非法空降
    坐享其利之案外關係人。
  (五)鈞院於本案判決文中詳述參加人之「康師傅」品牌在其他國家均有註冊，而且透
    過大陸電視台及香港報紙報導，亦出版「品牌行銷在中國」一書等引述其品牌知
    名度有多高，但請鈞院明察，上開事實均在海峽對岸之中國大陸行銷，而且大陸
    法律亦不包括台灣本島。且參加人並未以與再審原告相同之商標向再審被告申請
    註冊，僅憑在中國大陸之廣告行銷即推翻再審原告之商標，有違商標法條例之精
    神。
  (六)商標法第三十七條第一項第十二款之規定，參加人對系爭商標在台灣並無註冊使
    用過，其商標之產品在台灣亦從未販售行銷過，而且亦違反註冊時商標法第三十
    七條第一項第七款之規定並不得在台灣申請註冊；另查商標法為台灣本島國內法
    ，系爭商標有無與據以評定商標混淆誤認之虞，應以台灣本島一般消費者之認知
    為準。參加人雖在八十一、八十二年間有以「康師傅」為商標指定使用在蜜餞、
    糖果等商品，並在國內獲准註冊，惟查該等行為只能證明參加人僅註冊商標，而
    並未見參加人在台灣有任何生產、製造、使用甚而大量廣告之依據，另參加人亦
    雖曾於八十五年七月一日以「康師傅」、「康師傅Kangs」商標指定使用於「咖
    啡、果汁」等商品而獲准註冊，然參加人同樣不能證明其在台灣有任何生產、製
    造、使用，且該註冊日期亦與系爭商標申請之日期相近，因此系爭商標自無使一
    般消費者誤信其表彰商品來源或產銷主體而購買之虞。
  (七)在台灣本島內，使用「康師傅」為商標而註冊者，不勝枚舉，甚而使用「Ｘ師傅
    」為商標者比比皆是，為此參加人是否亦難無抄襲他人商標之嫌。
  (八)綜上所陳，參加人理應在再審原告於台灣媒體及電視廣告期間即應對系爭商標提
    出異議，但其卻於入主味全公司後始提出；此外，參加人至今於台灣本島內根本
    無產品應市，對台灣本島內之市場漠不關心亦無貢獻，祇全力經營中國大陸市場
    。反觀再審原告信賴台灣政府商標註冊之公信力，數年來全力在台灣本島內紮根
    ，務實本土化經營，以期建立自己品牌之信譽，期間所投注之人力及財力不知凡
    幾，且再審原告所經營之「康師傅御膳系列飲食店及食品」在台灣全省各地亦有
    相當規模，與以「方便麵」聞名於中國大陸之「康師傅」品牌已有明顯區隔。再
    審被告卻未謹慎審核即撤銷再審原告之系爭商標，該撤銷行為實屬違反商標法，
    亦有違八十八年二月三日公布之行政程序法第八條「行政行為應以誠實信用之方
    法為之，並保護人民正當合理之信賴」之規定，致再審原告對政府行政行為及公
    信力失去信賴而損失慘重，請依信賴利益保護之原則，懇請賜予將原審判決廢棄
    ，並判決如再審原告訴之聲明。
  (九)康喜公司首創系爭商標，自為本案利害關係人，其於本案訴訟時，未能參加訴訟
    ，且再審原告復發現未經斟酌之新證據，爰依行政訴訟法第二十八條第十款之規
    定提起本件再審之訴。
三、再審被告答辯意旨略謂：按行政訴訟法業於八十七年十月二十八日公布修正，八
    十九年七月一日公布施行，再審原告援引修正前行政訴訟法第二十八條第十款規
    定提起再審之訴，顯非適法，又再審原告未檢附起訴狀之副屬文件（證據資料）
    ，於程式上亦未合法，敬請依法裁定駁回。
　　理  由
一、再審原告援引修正前行政訴訟法第二十八條第十款規定提起本件再審之訴，雖其
    引用條文有誤，然其既陳明係發現未經斟酌之重要證物而提起再審之訴，故其真
    意應係依行政訴訟法第二百七十三條第一項第十三款之規定；另再審原告之起訴
    狀上雖列載訴外人康喜公司為利害關係人，因其並非本院八十九年度訴字第一三
    一號判決之當事人，就其聲請參加部分另為處理，本件判決不列載其為當事人；
    均合先明。
二、按再審之訴顯無再審理由者，得不經言詞辯論，以判決駁回之，行政訴訟法第二
    百七十八條第二項定有明文。次按當事人發現未經斟酌之證物或得使用該證物者
    ，以如經斟酌可受較有利益之裁判者，始得以再審之訴對於確定終局判決聲明不
    服，亦為同法第二百七十三條第一項第十三款所明定。
三、本件再審原告無非以：其關係企業康喜公司經營茶籽油系列產品，取名為康喜茶
    籽油，又為推廣上開產品，乃籌設成立小吃店及攤位連鎖店，參酌公司名字及產
    品名字都冠有「康喜」名稱，遂將連鎖店之名字取為康師傅御膳，進而於八十五
    年十二月十七日以「康師傅及圖」為商標申請註冊，經准列為註冊第七八五八六
    四號商標；八十六年六月十六日起，再審原告開始使用「康師傅及圖」之商標於
    豬油之商品上，其正商標號數為七六五三○九，聯合商標為八五○八四八，復與
    高雄市富兆傳播公司簽立廣告託播合約書及合作合約書，自八十五年十二月起花
    下龐大廣告費，將經合法及公告期滿之正當手續始取得之商標，在台灣三立、超
    視、TVBS等有線電視台密集廣告，在台灣行銷多年，已擁有相當之商標信譽。而
    參加人之「康師傅」商標並未在台灣行銷相關產品，亦未於電視台上廣告，故台
    灣同胞均不知悉大陸「康師傅」商標之存在，顯見再審原告所使用之商標並非抄
    襲自參加人之商標，且再審原告所經營之「康師傅御膳系列飲食店及食品」在台
    灣全省各地亦有相當規模，與以「方便麵」聞名於中國大陸之「康師傅」品牌已
    有明顯區隔，無造成消費者混同誤認之虞。然再審被告於受理商標評定之申請時
    ，卻未謹慎審核即撤銷再審原告之系爭商標，所為顯屬違反商標法及行政程序法
    上之誠信原則，本院八十九年度訴字第一三一號判決，亦受其誤導而為再審原告
    敗訴之判決，自欠妥適等語為據，而提起本件再審之訴。
四、經查，再審原告所謂之未經斟酌之證物係指「參加人於未申請豬油類之康師傅註
    冊商標前，即已暗中在台灣本島各大市場內販售前列商標之豬油，為再審原告於
    八十八年六月十三日查獲，參加人所為實已觸犯商標法第六十二條之規定」及其
    所提出商標註冊證、統一發票收據、相片影本、再審原告公司股東名冊、登記卡
    、康喜公司營利事業登記證、康喜茶籽油系列產品海報、報紙採訪報導、康師傅
    御膳小吃產品目錄及小吃店攤位相片、加盟契約書影本、廣告託播合約書影本、
    廣告託播單及監播紀錄表影本、錄影帶、商標查詢報告單影本等。然查：
  (一)行政訴訟法第二百七十三條第一項第十三款所謂之未經斟酌之證物係指在前訴訟
    程序事實審言詞辯論終結前已經存在之證書及與證書有相同效力之物件或勘驗物
    ，因當事人不知有上開證物或因故不能使用致未經斟酌，現始知之或得使用者而
    言。再審原告所為「參加人於未申請豬油類之康師傅註冊商標前，即已暗中在台
    灣本島各大市場內販售前列商標之豬油，為再審原告於八十八年六月十三日查獲
    ，參加人所為實已觸犯商標法第六十二條之規定」之上開主張容或屬實，亦屬事
    實之陳述而非該款所謂之證物，況再審原告並未對其所謂參加人所為實已觸犯商
    標法第六十二條之規定等行為採取任何法律行動，亦未提出相關證據為證明，足
    堪認定該項陳述僅為再審原告之片面主張。
  (二)再審原告所提出之正商標號數為七六五三○九、聯合商標為八五○八四八號之商
    標註冊證、統一發票收據、相片影本、再審原告公司股東名冊、登記卡、商標查
    詢報告單影本等，固為本院受理八十九年度訴字第一三一號事件之訴訟程序事實
    審言詞辯論終結前即已存在，然上開書證均為再審原告所持有，自無所謂為再審
    原告所不知或因故不能使用之情形，核與上開行政訴訟法第二百七十三條第一項
    第十三款所定再審之訴之要件不符。
  (三)再審原告所提之康喜公司營利事業登記證、康喜茶籽油系列產品海報、報紙採訪
    報導、康師傅御膳小吃產品目錄及小吃店攤位相片、加盟契約書影本、廣告託播
    合約書影本、廣告託播單及監播紀錄表影本、錄影帶等物，其中加盟契約書影本
    係空白之文件、康喜茶籽油系列產品海報、康師傅御膳小吃產品目錄及小吃店攤
    位相片等物，均無載明出版日期，再審原告亦未提出證據證明，故無從認定為本
    院受理八十九年度訴字第一三一號事件之訴訟程序事實審言詞辯論終結前即已存
    在；另報紙採訪報導係報導胡文良及茶籽油之介紹，其餘康喜公司營利事業登記
    證、廣告託播合約書影本、廣告託播單及監播紀錄表影本、錄影帶等則為康喜公
    司業務營運與廣告有關之物，雖屬本院受理八十九年度訴字第一三一號事件之訴
    訟程序事實審言詞辯論終結前即已存在之證物，然其證物之存在期間均較參加人
    頂新集團於八十一年間以「康師傅」商標在我國申請註冊之後，故縱使經斟酌亦
    不得受較有利益之裁判。
五、綜上所述，再審原告據以提起本件再審之訴，與首揭行政訴訟法第二百七十三條
    第一項第十三款所定再審之訴之要件不符。從而其訴顯無理由，爰不經言詞辯論
    ，逕予駁回。至再審原告所為其它關於其未抄襲參加人之商標，再審被告審核未
    依規定有違商標法及行政程序法誠信原則之規定云云之主張，核係本院八十九年
    度訴字第一三一號案件之實體範疇，再審原告之訴既無理由，此部份即非本院所
    得審究，併明之。
六、據上論結，本件再審之訴顯無理由，爰依行政訴訟法第二百七十八條第二項、第
    九十八條第三項前段，判決如主文。
中　　華　　民　　國　　　九十一　　年　　　五　　　　月　　三十一　　　日
                               臺 北 高 等 行 政 法 院  第 四 庭
                                           審 判 長 法  官　姜素娥
           　　　　　　　　　　　　　　　　　　　　 法　官　林文舟
           　　　　　　　　　　　　　　　　　　　　 法　官　陳國成
右為正本係照原本作成。
如不服本判決，應於送達後二十日內，向本院提出上訴狀並表明上訴理由，如於本判
決宣示後送達前提起上訴者，應於判決送達後二十日內補提上訴理由書（須按他造人
數附繕本）。
中　　華　　民　　國　　　九十一　　年　　　六　　　　月　　　三　　　　日
            　　　　　　　　　　　　　　    　    　書記官  王琍瑩
